【裁判字號】    95,上訴,1359
【裁判日期】    950530
【裁判案由】    毒品危害防制條例
【裁判全文】
臺灣高等法院刑事判決                95年度上訴字第1359號
上  訴  人
即  被  告  甲○○
上列上訴人因毒品危害防制條例案件，不服臺灣板橋地方法院
九十五年度訴字第三三一號，中華民國九十五年二月二十七日第
一審判決（起訴案號：臺灣板橋地方法院檢察署九十五年度毒偵
字第五十四號；移送併審案號：同署同字第三二０五號），提起
上訴，本院判決如下：
    主  文
原判決撤銷。
甲○○連續施用第一級毒品，處有期徒刑玖月。
扣案之第一級毒品海洛因壹包（淨重零點零壹公克）沒收銷燬之
；扣案包裝上揭毒品之外包裝袋壹個沒收之。
    犯罪事實
一、甲○○前於民國（下同）八十五年間，因違反肅清煙毒條例
    等案件，經臺灣板橋地方法院於八十五年十二月三十一日以
    八十五年度訴字第二０四七號判決，就非法施用化學合成麻
    醉藥品部分，判處有期徒刑六月，就轉讓禁藥部分，判處有
    期徒刑五月，就偽藥部分，判處有期徒刑一年八月，應執行
    有期徒刑二年五月確定；又於八十五年間因犯竊盜罪，經同
    院於八十六年七月四日以八十五年度易字第七六九一號判決
    ，判處有期徒刑四月，如易科罰金，以三百元折算一日確定
    。上開二案接續執行，於八十七年七月三十一日縮短刑期假
    釋出監，於八十九年二月十三日保護管束期滿，未經撤銷假
    釋，以已執行論而執行完畢（於本件不構成累犯）。期間，
    甲○○於九十二年間因施用毒品案件，經同院於九十二年九
    月二十五日以九十二年度毒聲字第三０一二號裁定令入觀察
    、勒戒處所，施以觀察、勒戒後，認有繼續施用毒品傾向，
    本院於九十二年十月二十二日，以九十二年度毒聲字第三三
    ０三號裁定送強制戒治處分，施以強制戒治一年，於九十三
    年十月二十二日期滿釋放出所，並由臺灣板橋地方法院檢察
    署檢察官以九十三年度戒毒偵字第三九三號為不起訴處分確
    定。
二、詎猶不思戒絕毒癮，復基於施用第一級毒品海洛因之犯意，
    於上開強制戒治執行完畢釋放後五年內，即九十四年八月五
    日下午五時五分許為警查獲後採尿前二十六小時內某時間，
    在不詳地點，以不詳方式施用第一級毒品海洛因。嗣於九十
    四年八月五日下午五時五分許，在台北縣新莊市○○街二十
    九巷口為警查獲，並扣得其所有之第一級毒品海洛因一包（
    淨重零點零一公克、空包裝重零點五三公克）。
三、甲○○復基於前開施用第一級毒品之概括犯意，復在九十五
    年十月二十六日十九時四十一分，在臺北縣新莊市○○路一
    五０號新莊警察分局採尿前二十六小時內某時間，在不詳地
    點，以不詳方式施用第一級毒品海洛因，於上開時地採尿時
    ，為警查獲。
四、案經臺北縣政府警察局新莊分局報請臺灣板橋地方法院檢察
    署檢察官偵查起訴及同署檢察官移送併案審理。
    理    由
一、訊據被告甲○○對於上開施用第一級毒品海洛因之事實，業
    於本院審理時自白不諱（參見本院九十五年五月十七日審判
    筆錄）；而其前後二次被告查獲時所採集之尿液，經送臺灣
    檢驗科技股份有限公司以ＧＣ／ＭＳ氣相層析／質譜儀法確
    認檢驗結果，均呈嗎啡陽性反應乙節，亦有該公司出具之濫
    用藥物尿液檢驗報告及臺北縣政府警察局新莊分局偵辦煙毒
    、麻醉藥品案被移送人姓名及代碼表等附卷可稽（參見九十
    四年度核退偵字第一一二二號偵查卷第二十一、二十六、二
    十七頁，及九十五年度毒偵字第三二０五號偵查卷第六頁至
    第七頁）。又扣案之白粉一包，經送法務部調查局鑑驗結果
    ，檢出含第一級毒品海洛因成分（淨重零點零一公克、空包
    裝重零點五三公克），有該局九十四年十二月二日調科壹字
    第０六００一０六四三號鑑定通知書一件在卷供參（附於同
    上核退偵字第一一二二號偵查卷第三十六頁〕，所含毒品成
    分與被告尿液中驗出之毒品反應一致。
二、被告於原審雖辯稱：其於九十四年八月五日為警查獲前三、
    四天有施用一次云云，惟按海洛因經注射或吸入人體後，約
    百分之八十於二十四小時內自尿中排出，一般而言，尿液中
    能否驗出嗎啡陽性反應與其投與量、投與途徑、採尿時間、
    個人體質及檢測方法之靈敏度有關，國外曾有文獻報導注射
    六六毫克之海洛因鹽酸鹽，其代謝物嗎啡之平均可檢出時限
    約為二十六小時，經行政院衛生署藥物食品檢驗局以八十一
    年九月八日（81）藥檢壹字第八一一四八八五號函述綦詳，
    為本院承辦毒品案件職務上所已知。被告上開採尿送驗結果
    ，既呈嗎啡陽性反應，足見其於九十四年八月五日下午五時
    五分許為警查獲後採集尿液前之二十六小時內某時間，確有
    施用第一級毒品海洛因之行為；況其於本院審理時，對於在
    九十四年八月五日查獲部分，已供承確有施用第一級毒品海
    洛因之事實，足徵被告確有上開不法情事應堪徵信。
三、被告甲○○於九十二年間因施用毒品案件，經原審法院於九
    十二年九月二十五日以九十二年度毒聲字第三０一二號裁定
    令入觀察、勒戒處所，施以觀察、勒戒後，認有繼續施用毒
    品傾向，原審法院於九十二年十月二十二日，以九十二年度
    毒聲字第三三０三號裁定送強制戒治處所，施以強制戒治一
    年，於九十三年十月二十二日期滿釋放出所，並由臺灣板橋
    地方法院檢察署檢察官以九十三年度戒毒偵字第三九三號為
    不起訴處分確定，此有本院被告前案紀錄表一份在卷可稽。
    是被告於強制戒治執行完畢釋放出所後，五年內再犯本案施
    用第一級毒品犯行均堪認定，應予依法論罪科刑。
四、核被告甲○○所為，係犯毒品危害防制條例第十條第一項之
    施用第一級毒品罪。其施用第一級毒品海洛因前、後非法持
    有第一級毒品海洛因之低度行為，應分別為其施用各該毒品
    之高度行為所吸收，均不另論罪。其前後二次犯行，時間密
    接，犯罪構成要件相同，顯係基概括犯意而為之，為連續犯
    ，應論以一罪，並加重其刑。被告在九十五年五一月二十六
    日被查獲部分雖未據起訴，惟因與起訴判決有罪部分，具有
    連續犯之裁判上一罪之關係，本院得一併審判，附此敘明。
五、原審對被告予以論罪科刑固非無見，惟查原審未及就被告在
    九十五年五一月二十六日被查獲部分一併審究，要有未當。
    本件被告之上訴意旨指原審判刑過重，雖無理由，惟原判決
    既有上開可議之處，自屬無可維持，應由本院予以撤銷改判
    。又本件雖係由被告提起上訴，惟因原判決適用法條不當，
    本院自得改判較原審為重之刑。爰審酌被告有如事實欄所述
    之前科紀錄，有本院被告前案紀錄表一份在卷可參，雖未構
    成累犯，然足見其素行不佳，且其前有施用毒品之犯行，經
    施以觀察、勒戒及強制戒治之處分，並經獲得不起訴處分之
    寬典，仍不能戒除毒癮，再次漠視法令禁制而連續犯本罪，
    顯見其自制能力甚低，惟其施用毒品所生危害，實以自戕身
    心健康為主，對於他人生命、身體、財產等法益，尚無明顯
    而重大之實害，兼衡其施用毒品之次數以及犯罪後坦承犯行
    之良好態度等一切情狀，量處如主文第二項所示之刑，以資
    懲儆。
六、扣案之第一級毒品海洛因一包（淨重零點零一公克、空包裝
    重零點五三公克），為查獲之第一級毒品，不問屬於犯人與
    否，應依毒品危害防制條例第十八條第一項前段規定沒收銷
    燬之。而扣案包裝上揭毒品之外包裝袋一個，係用以包裹毒
    品，具防止裸露、逸出及潮濕之功用，便於攜帶施用，係預
    備供被告施用第一級毒品所用之物，且經被告自承確屬其所
    有，應依刑法第三十八條第一項第二款規定併予宣告沒收。
七、據上論斷，應依刑事訴訟法第第三百六十九條第一項前段、
    第三百七十條、第三百六十四條、第二百九十九條第一項前
    段，毒品危害防制條例第十條第一項、第十八條第一項前段
    ，刑法第十一條前段、第五十六條、第三十八條第一項第二
    款，判決如主文。
本案經檢察官張啟彬到庭執行職務。
中    華    民    國    95    年    5     月    30    日
                  刑事第三庭審判長法  官  許國宏
                                  法  官  林銓正
                                  法  官  許增男
以上正本證明與原本無異。
如不服本判決，應於收受送達後十日內向本院提出上訴書狀，其
未敘述上訴之理由者並得於提起上訴後十日內向本院補提理由書
（均須按他造當事人之人數附繕本）。
                                  書記官  葉金發
中    華    民    國    95    年    5     月    30    日
附錄本案論罪科刑法條全文：
毒品危害防制條例第十條
施用第一級毒品者，處六月以上五年以下有期徒刑。
施用第二級毒品者，處三年以下有期徒刑。


司法院資訊處製作；財團法人民間司法改革基金會備份。
